臺灣高等法院刑事判決
109年度交上易字第317號
上  訴  人  臺灣士林地方檢察署檢察官
上  訴  人  
即  被  告  吳明凱


上列上訴人等因被告過失傷害案件，不服臺灣士林地方法院109
年度審交易字第464號，中華民國109年7月10日第一審判決（起
訴案號：臺灣士林地方檢察署109年度偵字第2864號），提起上
訴，本院判決如下：
    主  文
上訴駁回。
    事實及理由
壹、經本院審理結果，認第一審以上訴人即被告吳明凱係犯道路
    交通管理處罰條例第86條第1 項、刑法第284 條前段之汽車
    駕駛人，行經行人穿越道不依規定讓行人優先通行，過失致
    人受傷罪，並依道路交通管理處罰條例第86條第1 項加重其
    刊，而另依刑法第62條前段自首規定減輕其刑後，判處有期
    徒刑4月，並諭知易科罰金折算之標準為新臺幣（下同）1,0
    00元折算1日，經核認事用法、量刑均無不當，應予維持，
    並引用第一審判決書記載之事實、證據及理由（如附件）。
貳、檢察官依據告訴人請求提起上訴，上訴意旨略以：
　　本件告訴人劉安琴係合法行走在行人穿越道，被告駕駛自小
    客車途經行人穿越道，未禮讓有優先路權之行人先行，其違
    反義務之程度甚大。又被告之過失行為，導致告訴人及其未
    滿2歲之子受傷，其所生之損害亦大。原審僅量處期徒刑4月
    ，顯屬過輕。另告訴人受有頭部外傷腦震盪之傷害，原審就
    此漏未認定。再者，告訴人受有3顆牙髓神經壞死、上前排4
    顆門牙神經破壞、受損，為不可逆的功能喪失，是告訴人所
    受傷害非輕。至告訴人認其受創傷後壓力症候群、顏面功能
    永久性減損之重傷情形，又身心痛苦，且被告事後均交由保
    險公司出面洽談，犯後無悔悟之心等情，均難認原判決妥適
    。
參、被告上訴意旨略以：我一直有和解之意願，並無態度不佳云
    云。
肆、依下列說明，檢察官及被告上訴理由均不足採 
　㈠按量刑係法院就繫屬個案犯罪之整體評價，為事實審法院得
    依職權自由裁量之事項。量刑判斷當否之準據，應就判決之
    整體觀察為綜合考量，不可摭拾其中片段，遽予評斷。即就
    個案量刑審酌之情狀為整體綜合之觀察，苟係以行為人之責
    任為基礎，並已斟酌刑法第57條各款所列情狀，基於刑罰目
    的性之考量、刑事政策之取向，以及行為人刑罰感應力之衡
    量等因素為之觀察，倘其刑之量定並未逾越公平正義之精神
    ，客觀上亦不生量刑畸重之裁量權濫用，自不得任意指摘為
    違法。
　㈡原判決就被告之犯罪情節及科刑部分之量刑基礎，已於理由
    內具體說明：審酌被告駕駛自小客車參與道路交通，理應注
    意車輛行經行人穿越道，遇有行人穿越時，無論有無交通指
    揮人員或號誌指示，均應暫停讓行人先行通過，竟疏未注意
    貿然左轉，因而撞擊告訴人劉安琴及被害人徐○○，致渠等分
    別受有如起訴書犯罪事實欄一所載之傷害，所為自屬非是，
    惟念及被告犯後已知坦承犯行，並考量其尚知陪同告訴人劉
    安琴及被害人徐○○至醫院救護之犯後態度，犯後雖有意與告
    訴人和解，然雙方因意見不一致或對金額認知差距過大，且
    告訴人劉安琴不滿被告和解之誠意，因而請求從重量刑之意
    ，故雙方迄至審理終結前均未能達成和解，告訴人劉安琴及
    被害人徐○○所受之損害尚未獲得填補，並衡酌告訴人劉安琴
    及被害人徐○○所受之傷害程度，及本件事故對渠等生活所造
    成之不便等情，酌情量處前開罪刑等旨，顯已斟酌刑法第57
    條各款事由，係以行為人責任為基礎，兼顧被告有利與不利
    之科刑資料，既未逾越法定範圍，亦無違背公平正義之精神
    ，客觀上不生量刑畸重、畸輕或有所失入、失出之裁量權濫
    用，核與罪刑相當原則無悖。縱與檢察官主觀上之期待有所
    落差，仍難指原審量刑有何不當或違法。起訴書所載告訴人
    所受傷害部分已包括頭部，並無漏未審酌告訴人受頭部外傷
    腦震盪之傷害。
　㈢至於告訴人所稱受有創傷後壓力症候群及顏面功能永久性減
    損構成重傷云云，惟告訴人所稱上開傷害根源於口腔牙齒受
    傷，然里昂哈佛仁愛牙醫診所診斷證明書所載，可知告訴人
    因本件車禍致牙齒部分受傷情形可由植牙手術恢復最接近原
    本自然牙之功能及外觀（見本院卷第147頁），而淡水馬偕
    紀念醫院亦於診斷證明書建議前牙區固定假牙重建美觀及咬
    合功能（見本卷第101頁），故治療後經評估應可恢復咬合
    功能及改善美觀性，顯見於告訴人之牙齒經植牙或假牙治療
    係可回復功能及外觀，對於身體或健康並無重大影響，而刑
    法第10條第4項第6款所謂其他於身體或健康有重大不治或難
    治的傷害，是指傷害重大，且不能治療或難以治療。故傷害
    雖屬不治或難治，如於人的身體或健康無重大影響者，仍非
    本款所稱重傷。依上揭規定，告訴人所受之傷害未達重傷害
    之程度甚明。　
　㈣此外，原判決理由中對於被告有意與告訴人和解，然因雙方
    意見不一致或對金額認知差距過大，而未能達成和解，並未
    因此指摘被告犯後態度不佳而從重量刑。　
　㈤綜上所述，經本院審理結果，原判決認事用法及量刑均無不
    當，應予維持；檢察官及被告上訴意旨均無理由，應駁回其
    等之上訴。
據上論斷，應依刑事訴訟法第373條、第368條，判決如主文。
本案經檢察官柯怡如到庭執行職務。
中　　華　　民　　國　　109 　年　　12　　月　　9 　　日
                  刑事第十二庭  審判長法　官  陳如玲  
　　　　　　　　　                    法　官  郭惠玲
　　　　　　　　　                    法  官  廖建瑜
以上正本證明與原本無異。
不得上訴。
                                      書記官  邵佩均
中　　華　　民　　國　　109 　年　　12　　月　　10　　日

附件:
臺灣士林地方法院刑事判決　　　　　109年度審交易字第464號
公　訴　人　臺灣士林地方檢察署檢察官
被　　　告　吳明凱
上列被告因過失傷害案件，經檢察官提起公訴（109 年度偵字第
2864號），被告於準備程序中就被訴事實為有罪之陳述，本院裁
定改依簡式審判程序審理，並判決如下：
    主  文
吳明凱犯汽車駕駛人，行經行人穿越道不依規定讓行人優先通行
，因過失傷害而致人受傷罪，處有期徒刑肆月，如易科罰金，以
新臺幣壹仟元折算壹日。
    犯罪事實及理由
一、本件犯罪事實及證據，除引用檢察官起訴書之記載（如附件
    ）外，另補充並更正如下：
  1.新北市政府警察局淡水分局交通分隊道路交通事故肇事人自
    首情形記錄表1 紙。
  2.被告吳明凱於本院民國（下同）109 年6 月22日準備程序及
    審理時所為之自白。
二、論罪科刑：
（一）按汽車行駛時，駕駛人應注意車前狀況，並隨時採取必要
      之安全措施；又汽車行經行人穿越道，遇有行人穿越時，
      無論有無交通指揮人員指揮或號誌指示，均應暫停讓行人
      先行通過，道路交通安全規則第94條第3 項、第103 條第
      2 項分別定有明文。查被告係考領有汽車駕駛執照之人，
      對上開規定當知之甚詳，且為其駕車時所應注意並確實遵
      守，又佐以案發當時天候晴、日間自然光線、柏油路面乾
      燥、無缺陷、視距良好、無障礙物等情，此為被告於偵查
      中所是認（見偵查卷第9 頁），並有卷附道路交通事故調
      查報告表（一）（二）、現場及車損照片等在卷足憑，可
      知斯時被告並無不能注意之情，卻疏未注意，違反前揭注
      意規範，駕駛汽車行經行人穿越道時，遇有行人即告訴人
      劉安琴推著乘坐在嬰兒車之子徐○○（107 年2 月生，真
      實姓名及年籍資料詳卷）行走於行人穿越道時，未注意車
      前狀況暫停禮讓行人優行通過，貿然左轉彎，致行人即告
      訴人劉安琴及其子徐○○分別受有如起訴書犯罪事實欄一
      所述之傷害，是以被告應注意，能注意，仍疏未注意禮讓
      行人先行通過，其有過失甚明。又其過失行為與告訴人劉
      安琴及被害人徐○○所受傷害之結果間，具有相當因果關
      係。而本案經送請新北市政府警察局交通大隊初步判定，
      認被告駕駛車牌號碼000-0000號自用小客車，汽車行近行
      人穿越道，遇有行人穿越時，無論有無交通指揮人員指揮
      或號誌指示，未暫停讓行人先行通過為肇事原因；告訴人
      劉安琴及被害人徐○○尚未發現肇事原因乙節，此有該局
      道路交通事故初步分析研判表1 紙在卷可憑，足認被告為
      本件事故之肇事原因，亦臻明確。綜上所述，本案事證明
      確，被告犯行堪以認定，應予依法論科。
（二）次按刑法總則之加重，係概括性之規定，所有罪名均一體
      適用；刑法分則之加重，係就犯罪類型變更之個別犯罪行
      為予以加重，成為另一獨立之罪名；道路交通管理處罰條
      例第86條第1 項關於汽車駕駛人，無駕駛執照駕車、酒醉
      駕車、吸食毒品或迷幻藥駕車、行駛人行道或行經行人穿
      越道不依規定讓行人優先通行，因而致人受傷或死亡，依
      法應負刑事責任者，加重其刑至2 分之1 之規定，係就刑
      法第276 條第1 項之過失致人於死罪、同條第2 項之業務
      過失致人於死罪，同法第284 條第1 項之過失傷害（及致
      重傷）罪、同條第2 項之業務過失傷害（及致重傷）罪之
      基本犯罪類型，對於加害人為汽車駕駛人，於從事駕駛汽
      車之特定行為時，或於行駛人行道、行經行人穿越道之特
      定地點，不依規定讓行人優先通行，因而致人受傷或死亡
      之特殊行為要件予以加重處罰，已就上述刑法第276 條第
      1 、2 項，同法第284 條第1 、2 項各罪犯罪類型變更之
      個別犯罪行為予以加重，而成另一獨立之罪名，自屬刑法
      分則加重之性質（最高法院99年度台非字第198 號判決意
      旨參照）。本件被告駕駛自用小客車，行經行人穿越道不
      依規定讓行人優先通行，因而過失撞及告訴人劉安琴及其
      子徐○○，致渠等因而受有如起訴書犯罪事實欄一所載之
      傷害，是核被告所為，係犯道路交通管理處罰條例第86條
      第1 項、刑法第284 條前段之汽車駕駛人，行經行人穿越
      道不依規定讓行人優先通行，過失致人受傷罪，並應依上
      開道路交通管理處罰條例規定加重其法定本刑。至公訴意
      旨認道路交通管理處罰條例第86條第1 項規定為刑法總則
      之加重，容有誤會，惟起訴書論告意旨既已援引該條規定
      ，自仍屬檢察官起訴引用之法條，且本件並無因該條為刑
      法總則之加重或刑法分則之加重而生相異法律效果，無礙
      於被告防禦權之行使，本院僅須正確適用該條規定即可，
      無再依刑事訴訟法第300 條規定變更起訴法條之必要，併
      此敘明。又被告此一過失行為，同時致告訴人劉安琴及被
      害人徐○○均受有傷害，係一行為觸犯二過失傷害罪名，
      為同種想像競合犯，依刑法第55條規定，應從一重處斷。
      復被告於肇事後，在未被有偵查犯罪職權之公務員發覺前
      ，在警方前往傷者就醫之醫院處理時在場，當場承認為肇
      事人，並向新北市政府警察局淡水分局交通分隊員警陳昶
      順主動陳述肇事經過，供承本件過失傷害犯行並接受裁判
      ，此有新北市政府警察局淡水分局交通分隊道路交通事故
      肇事人自首情形記錄表1 紙附卷可考，應認被告已符合自
      首之要件，爰依刑法第62條前段規定減輕其刑。
（三）爰審酌被告駕駛自小客車參與道路交通，理應注意車輛行
      經行人穿越道，遇有行人穿越時，無論有無交通指揮人員
      或號誌指示，均應暫停讓行人先行通過，竟疏未注意貿然
      左轉，因而撞擊告訴人劉安琴及被害人徐○○，致渠等分
      別受有如起訴書犯罪事實欄一所載之傷害，所為自屬非是
      ，惟念及被告犯後已知坦承犯行，並考量其尚知陪同告訴
      人劉安琴及被害人徐○○至醫院救護之犯後態度，犯後雖
      有意與告訴人和解，然雙方因意見不一致或對金額認知差
      距過大，且告訴人劉安琴不滿被告和解之誠意，因而請求
      從重量刑之意（見本院上開審判筆錄第4 頁），故雙方迄
      至本案審理終結前均未能達成和解，此據渠等於偵查中及
      本院準備程序、審理時均供陳明確，足認告訴人劉安琴及
      被害人徐○○所受之損害至今尚未獲得填補，並衡酌告訴
      人劉安琴及被害人徐○○所受之傷害程度，及本件事故對
      渠等生活所造成之不便等情，暨被告為大學肄業之智識程
      度、未婚、目前於汽車公司擔任接待專員之生活狀況等一
      切情狀，量處如主文所示之刑，並諭知易科罰金之折算標
      準，以資警惕。
據上論斷，應依刑事訴訟法第273 條之1 第1 項、第299 條第1
項前段、第310 條之2 、第454 條第2 項，道路交通管理處罰條
例第86條第1 項，刑法第11條前段、第284 條前段、第62條前段
、第55條、第41條第1 項前段，刑法施行法第1 條之1 第1 項，
判決如主文。
本案經檢察官吳昭瑩提起公訴，檢察官林嘉宏到庭執行職務。
中    華    民    國   109    年    7     月    10    日
                  刑事第九庭法  官  李育仁
以上正本證明與原本無異。
如不服本判決應於收受判決後20日內向本院提出上訴書狀，並應
敘述具體理由；其未敘述上訴理由者，應於上訴期間屆滿後20日
內向本院補提理由書（均須按他造當事人之人數附繕本）「切勿
逕送上級法院」。
                            書記官  丁梅芬
中    華    民    國   109    年    7     月    15    日
附錄本判決論罪科刑法條依據：
道路交通管理處罰條例第86條第1 項：
汽車駕駛人，無駕駛執照駕車、酒醉駕車、吸食毒品或迷幻藥駕
車、行駛人行道或行經行人穿越道不依規定讓行人優先通行，因
而致人受傷或死亡，依法應負刑事責任者，加重其刑至二分之一
。
中華民國刑法第284條
因過失傷害人者，處一年以下有期徒刑、拘役或十萬元以下罰金
；致重傷者，處三年以下有期徒刑、拘役或三十萬元以下罰金。

附件：
臺灣士林地方檢察署檢察官起訴書
                                     109年度偵字第2864號
    被      告 吳明凱   男  25歲（民國00年0月00日生）
                        住○○市○○區○○街00號4樓
                        國民身分證統一編號：Z000000000號
上列被告因過失傷害案件，業經偵查終結，認應提起公訴，茲將
犯罪事實及證據並所犯法條分敘如下：
        犯罪事實
一、吳明凱於民國108年12月16日下午3時31分許，駕駛車牌號碼
    000-0000號自用小客車沿新北市淡水區民富街由東往西方向
    行駛，行經該路段與民權路交岔路口前時，本應注意汽車行
    經行人穿越道，遇有行人穿越時，無論有無交通指揮人員指
    揮或號誌指示，均應暫停讓行人先行通過，而依當時情況，
    並無不能注意之情事，竟疏未注意及此，貿然駕車左轉彎往
    民權路，適有劉安琴推著乘坐在嬰兒推車內之子徐○○（10
    7 年2 月生，真實姓名及年籍資料詳卷）由西往東方向行走
    在該交岔路口之行人穿越道上而欲穿越民權路，吳明凱見狀
    煞避不及，其所駕駛上開車輛左側車身與劉安琴身體及上開
    嬰兒推車發生碰撞，劉安琴、徐○○因而摔倒在地，劉安琴
    並受有顏面裂傷1.5 公分*0.4公分*0.4公分併四肢擦傷、頭
    部外傷臉部多處擦挫傷、頭部未明示部位挫傷之初期照護、
    左上正中門齒及側門齒脫出、右上正中門齒位移、上顎齒槽
    骨斷裂等傷害；徐○○則受有頭部損444傷等傷害。嗣吳明凱
    於
    肇事後，即向到場處理員警坦承肇事，對於未發覺之罪自首
    而接受裁判，始悉上情。
二、案經劉安琴訴由新北市政府警察局淡水分局報告偵辦。
        證據並所犯法條
　　　　
二、核被告吳明凱所為，係犯刑法第284條前段之過失傷害罪嫌
    。被告以一過失傷害行為，致告訴人劉安琴、被害人徐○○均
    受有傷害，為一行為觸犯數罪名，請依刑法第55條前段想像
    競合犯論處。又被告駕車行經行人穿越道未禮讓行人優先通
    行致人受傷，請依道路交通管理處罰條例第86條第1項加重
    其刑。被告於犯罪未發覺前，主動向到場處理之警員坦承為
    肇事者而自首接受裁判，有道路交通事故肇事人自首情形記
    錄表1紙附卷可稽，爰請依刑法第62條前段之規定，減輕其
    刑。
三、依刑事訴訟法第251條第1項提起公訴。
　　此　致
臺灣士林地方法院
中　　華　　民　　國　　109 　年　　4 　　月　　28　　日
  檢  察  官 吳  昭  瑩
本件正本證明與原本無異
中　　華　　民　　國　　109 　年　　4 　　月　　30　　日
  書　記　官 黃  麗  菁